【裁判字號】    98,易,1758
【裁判日期】    990316
【裁判案由】    傷害
【裁判全文】
臺灣臺南地方法院刑事判決             98年度易字第1758號
公  訴  人  臺灣台南地方法院檢察署檢察官
被      告  丙○○
上列被告因家暴傷害等案件，經檢察官提起公訴（98年度營偵字
第1744號），經本院獨任審理並判決如下：
    主  文
丙○○共同傷害人之身體，處罰金新臺幣捌仟元，如易服勞役，
以新臺幣壹仟元折算壹日。
    事  實
一、丙○○、劉萬寶（所涉侮辱、傷害犯行另案判決）為兄弟關
    係，與劉順榮、劉黃德珍、乙○○分別為同母異父之兄、弟
    媳、叔姪，為家庭暴力防治法第3條第4款之家庭成員。緣劉
    萬寶於民國97年3 月28日，參與胞弟劉金龍喪葬事宜，因與
    乙○○、劉順榮等人就喪葬禮儀意見不合而爭執未休，進而
    發生口角。嗣於同日下午1 時30分許，眾人分別趨車前往臺
    南縣鹽水鎮○○路6 號之鹽水鎮第一納骨塔進行劉金龍之骨
    灰安置事宜，劉萬寶與乙○○又生爭吵，劉萬寶徒手揮打乙
    ○○一個耳光後，丙○○見狀遂與劉萬寶共同基於傷害之犯
    意聯絡，徒手將乙○○拐倒在地，由丙○○壓制乙○○雙腳
    ，劉萬寶則繼續撲打乙○○，致乙○○受有肘、前臂及腕磨
    損或擦傷、軀幹磨損或擦傷、臉、頭皮及頸部之挫傷、眩暈
    、腦震盪無意識喪失等傷害。
二、案經乙○○告訴及臺灣高等法院臺南分院檢察署檢察官函送
    臺灣臺南地方法院檢察署檢察官偵查起訴。
    理  由
壹、程序方面：
  一按被告以外之人於審判外之言詞或書面陳述，除法律有規定
    者外，不得作為證據，刑事訴訟法第159條第1項固定有明文
    ，惟被告以外之人於審判外之陳述，雖不符合同法第159 條
    之1至第159條之4規定，但經當事人於審判程序同意作為證
    據，法院審酌該言詞陳述或書面陳述作成時之情況，認為適
    當者，亦得為證據，當事人、代理人或辯護人於法院調查證
    據時，知有第159條第1項不得為證據之情形，而未於言詞辯
    論終結前聲明異議者，視為有前項之同意，此觀同法第159
    條之5 規定即明。查本判決後開引用各該被告以外之人於審
    判外之陳述（包含書面陳述），皆屬傳聞證據，惟當事人雖
    知上開證據資料為傳聞證據，仍於本院審判期日中對其他證
    據資料均表示同意或無意見而不予爭執，且迄至言詞辯論終
    結前亦未再聲明異議，本院審酌上開證據資料製作時之情況
    尚無違法不當等瑕疵，且與本案具有關連性，認為以之作為
    證據應屬適當，揆諸前開規定，爰逕依刑事訴訟法第159 條
    之5規定，認前揭證據資料均例外具有證據能力。
  二本件公訴人所提出之證據資料、方法經本院於99年3月2日公
    開審理之始，當庭宣示均具有證據能力並載明於該日審判筆
    錄。
貳、實體方面：
  一訊據被告丙○○固不否認於97年3月28日下午1時30分許，在
    臺南縣鹽水鎮○○路6 號之鹽水鎮第一納骨塔，有將告訴人
    乙○○壓下致其倒地之事實，惟矢口否認有何與劉萬寶共同
    傷害之犯行，辯稱：是告訴人先出手打伊，伊才將他拐倒在
    地，並與他互毆云云。
  二經查：
    (一)被告丙○○於上開時、地，與告訴人因細故發生爭執；而
      告訴人受有肘、前臂及腕磨損或擦傷、軀幹磨損或擦傷、
      臉、頭皮及頸部之挫傷、眩暈、腦震盪無意識喪失等傷害
      之事實，業據被告於偵訊及本院審理時供承不諱，核與告
      訴人之指訴相符，並有行政院衛生署新營醫院診斷證明書
      1紙在卷可稽，是此部份之事實已堪認定。
    (二)次查，被告以伊只有將告訴人壓倒在地，沒有進一步傷害
      之行為云云置辯。惟查，依告訴人遭受被告上開傷害犯行
      ，於該日即前往行政院衛生署新營醫院就診治療結果，告
      訴人確係受有肘、前臂及腕磨損或擦傷、軀幹磨損或擦傷
      、臉、頭皮及頸部之挫傷、眩暈、腦震盪無意識喪失等傷
      害，亦經前開診斷證明書載明無誤。
    (三)末查本件目擊者於他案中曾分別證述如下：
      1.目擊者即告訴人之父親劉順榮證稱：「…因為我兒子被
        被告劉萬寶打，揍下去後，又被丙○○從後面用手勾著
        脖子，用腳像柔道將他拐倒，拐倒後將腳壓著，不要讓
        他爬起來，讓劉萬寶從頭那邊一直揍。…」等語（見97
        年度易字第1868號院卷第72頁）。
      2.目擊者即葬儀社人員吳政虔之證述：「…被告劉萬寶用
        他的左手去勾住乙○○的脖子，右手出拳打他的臉，丙
        ○○看到被告劉萬寶出手打他後，也跟著出手去打乙○
        ○，之後將他壓在地上打，…」等語（見97年度易字第
        1868號院卷第103頁）。
      3.目擊者即告訴人之母親劉黃德珍證稱：「…被告劉萬寶
        就用拳頭揍乙○○，他不是用巴掌，是用拳頭很大的力
        量揍他，在很遠的地方都有聽到，因很突然，乙○○就
        愣住一下還沒回過神時，丙○○就將乙○○拐倒在地上
        ，還壓住他的雙腳再往後拉一下，讓乙○○不能爬起來
        ，被告劉萬寶看到他倒在地上，就跑去揍乙○○的頭及
        身體，全身都有揍，…」等語（見97年度易字第1868號
        院卷第143頁背面）。
      4.茲詳稽上開所證，上述三人均一致供證被告丙○○確實
        有與另案被告劉萬寶共同聯手將告訴人拐倒、撲打之，
        足認被告丙○○確與劉萬寶共同基於傷害之犯意，由被
        告丙○○拐倒壓制告訴人，並由劉萬寶出手毆打之，導
        致告訴人受有肘、前臂及腕磨損或擦傷、軀幹磨損或擦
        傷、臉、頭皮及頸部之挫傷、眩暈、腦震盪無意識喪失
        等傷害，要屬實在。被告上開抗辯，無非臨訟卸責之詞
        ，殊無可採。
    (四)綜上所查，被告共同傷害告訴人，致其受有肘、前臂及腕
      磨損或擦傷、軀幹磨損或擦傷、臉、頭皮及頸部之挫傷、
      眩暈、腦震盪無意識喪失等傷害之犯行，事證明確，已堪
      認定，應予依法論科。
  三論罪科刑：
    被告丙○○與告訴人具有家庭暴力防治法第3條第4款之家庭
    成員關係，故被告丙○○傷害告訴人，核其所為係犯同法第
    2條第2款之家庭暴力罪，並應成立刑法第277條第1項之傷害
    罪。被告丙○○與另案被告劉萬寶就前開傷害犯行，有犯意
    聯絡，行為分擔，應論以共同正犯。爰審酌被告身為告訴人
    乙○○之長輩，因對胞弟劉金龍喪葬細節發生爭執，而為本
    件犯行之動機、目的、傷害告訴人之手段、致告訴人受有上
    開傷害之程度、迄未與告訴人等人達成民事和解，賠償損害
    、犯後否認犯行，惟念其前科素行尚可等一切情狀，並兼衡
    臺灣高等法院臺南分院98年度上易字第563 號判決對共同正
    犯劉萬寶所處之新臺幣10000 元罰金刑，量處如主文所示之
    刑，並諭知如易服勞役之折算標準，以示懲儆。
據上論斷，應依刑事訴訟法第299條第1 項，刑法第28條、第277
條第1項、第42條第3項前段，刑法施行法第1條之1第1項、第2項
前段，判決如主文。
本案經檢察官甲○○到庭執行職務。
中    華    民    國    99    年    3     月    16    日
                  刑事第二庭  法  官  蘇義洲
以上正本證明與原本無異。
如不服本判決，應於收受本判決後10日內，向本院提出上訴書狀
，並應敘述具體理由。其未敘述上訴理由者，應於上訴期間屆滿
後20日內向本院補提理由書狀（均須按他造當事人之人數附繕本
）「切勿逕送上級法院」。
                              書記官  張宜柔
中    華    民    國    99    年    3     月    16    日
附錄法條
中華民國刑法第277條
(普通傷害罪)
傷害人之身體或健康者，處 3 年以下有期徒刑、拘役或 1 千元
以下罰金。
犯前項之罪因而致人於死者，處無期徒刑或 7 年以上有期徒刑；
致重傷者，處 3 年以上 10 年以下有期徒刑。

司法院資訊處製作；財團法人民間司法改革基金會備份。
